【裁判字號】    95,上訴,2687
【裁判日期】    951018
【裁判案由】    毒品危害防制條例等
【裁判全文】
臺灣高等法院刑事判決                95年度上訴字第2687號
上  訴  人
即  被  告  甲○○
                     （現押於臺灣臺北看守所）
選任辯護人  謝維仁律師
上列上訴人即被告因毒品危害防制條例等案件，不服臺灣桃園地
方法院95年度重訴字第29號，中華民國95年6月20 日第一審判決
（起訴案號：臺灣桃園地方法院檢察署94年度偵字第17098 號）
，提起上訴，本院判決如下：
    主  文
原判決撤銷。
甲○○共同運輸第一級毒品，處有期徒刑拾年。扣案如附表所示
第一級毒品海洛因及塑膠罐（內有殘留毒品無法析離）均沒收銷
燬之；扣案黑色手提袋、廠牌為ＲＵＦＡ之灰黑色手提運動袋、
黑色手提行李袋、綠色行李箱各壹個、廠牌為ＯＫＷＡＰ之行動
電話壹具均沒收。未扣案之運輸毒品所得新臺幣伍萬元沒收，如
全部或一部不能沒收時，以其財產抵償之。
    事  實
一、甲○○與成年人顧耿光（綽號「小顧」）、簡志偉（綽號「
    大象」）、陳志雄（綽號「大雄」）（以上三人由台灣桃園
    地方法院檢察署檢察官另案偵辦中）及王志達及趙文龍（該
    二人經最高法院九十五年台上字第四一九八號判決撤銷原有
    罪判決後，發回本院另案九十五年上重更(一)字第五十九號審
    理中）均明知海洛因係屬毒品危害防制條例第二條第二項第
    一款所列之第一級毒品，並屬行政院依據懲治走私條例第二
    條第四項規定公告之管制進口物品，未經許可不得運輸，亦
    不得私運進口，甲○○因經商失敗，為謀賺取不法利益，經
    由顧耿光之誘惑，約定由甲○○負責尋覓俗稱「交通」之人
    （即負責將毒品從泰國攜帶進入台灣），由顧耿光、簡志偉
    、陳志雄所屬之集團提供至泰國之旅遊費用，同時許以成功
    將毒品輸入台灣地區後，每人將可獲得新台幣（下同）二十
    萬元之報酬，甲○○遂介紹其友人王志達與顧耿光認識，顧
    耿光再尋覓其友人趙文龍，由王志達及趙文龍擔任「交通」
    之工作，約定由顧耿光所屬之販毒集團先給付五萬元予甲○
    ○、王志達、趙文龍，另提供赴泰之來回機票、住宿費用，
    事成後另給付十五萬元之報酬，甲○○、趙文龍、王志達明
    知顧耿光許以高額報酬要其自泰國地區攜帶返臺係屬海洛因
    ，竟因貪圖報酬而應允之，甲○○、顧耿光、簡志偉、陳志
    雄乃與王志達、趙文龍共同基於運輸及私運屬管制進口物品
    之毒品海洛因進入我國國境內之共同犯意聯絡及行為分擔，
    於渠等出境至泰國前，先由顧耿光交付廠牌為ＯＫＷＡＰ內
    置有晶片卡之行動電話一具予趙文龍，以為聯絡運輸毒品事
    宜所用，趙文龍、王志達於九十四年五月二十三日二十二時
    二十分許，以參加泰國旅行團假以觀光之名義共同搭乘中華
    航空ＣＩ－○六五號班機前往泰國曼谷，甲○○與顧耿光於
    同日另搭乘班機至泰國，於同年月二十六日，在泰國某處，
    由簡志偉、陳志雄聯絡另二名不知姓名、年籍之成年人交付
    背包一只內裝有第一級毒品海洛因磚十二塊予甲○○、顧耿
    光，於翌日（即二十七日）甲○○、顧耿光先在投宿之飯店
    ，將上開取得之第一級毒品海洛因磚以果汁機攪成粉狀，再
    以塑膠罐分裝成二十七罐，嗣於同年月二十八日凌晨某時，
    顧耿光待王志達與趙文龍所參加之旅行團返回泰國曼谷，由
    顧耿光先撥打前揭交付予趙文龍廠牌為ＯＫＷＡＰ之行動電
    話，詢問趙文龍、王志達所住宿飯店之房號，再由甲○○、
    顧耿光至趙文龍、王志達所投宿之飯店，交付外包裝雖為「
    ＮｕｔｒｉＭａｅ  Ｆｉｂｅｒ」、「Ｍｅｄｉｃｒａｆｔ
    ｓＦｉｓｈｏｉｌ」「Ｅｘｔｒａ  Ｐｌｕｓ  Ｐｅａｒｌ
    Ｃｒｅａｍ」，然實係裝置有第一級毒品海洛因之塑膠罐共
    二十七罐予趙文龍、王志達，趙文龍將其中十三罐毒品海洛
    因，置於共犯即綽號「大雄」之陳志雄於曼谷購買之廠牌為
    ＲＵＦＡ之灰黑色手提運動袋及黑色手提運動袋內（第一級
    毒品海洛因合計淨重一九七五．五九公克，空包裝重八五○
    ．九二公克），王志達則將其餘十四罐毒品海洛因，分置於
    共犯即綽號「大雄」之陳志雄於曼谷購買之黑色手提行李袋
    及其等自行購買之綠色行李箱內（第一級毒品海洛因合計淨
    重二○五九．五八公克，空包裝重九四三．○六公克），於
    同日下午四時五十五分許，趙文龍攜帶上開黑色手提袋及廠
    牌為ＲＵＦＡ之灰黑色手提運動袋，王志達則攜前揭黑色行
    李袋及綠色行李箱，共同搭乘中華航空ＣＩ六九六號班機返
    臺，於當日晚上九時三十五分許入境桃園中正機場，而共同
    將如附表所示之第一級毒品海洛因運輸、私運進口臺灣得逞
    ，甲○○、顧耿光則另搭機返回台灣，然因法務部臺北市調
    查處已接獲情資，乃會同法務部桃園縣調查站、臺北市憲兵
    隊人員在桃園中正機場守候，嗣於同年月二十八日晚間十時
    五十分許，趙文龍、王志達在桃園中正機場第一航廈辦理通
    關手續時，經臺北關稅局稽查組人員以Ｘ光檢查儀檢查渠二
    人所攜之前開行李箱、手提袋時察覺確實有異，乃會同臺北
    市調查處人員檢查，當場自趙文龍及王志達身上查獲如附表
    所示之物品及安全拉環一袋，因而查獲上情，王志達於前述
    運輸第一級毒品海洛因入境為警查獲後，於臺灣桃園地方法
    院檢察署檢察官偵查中，供出甲○○之犯罪事證，而甲○○
    為警查獲後，於臺灣桃園地方法院檢察署檢察官偵查中，經
    檢察官事先同意，供出該案其他共犯簡志偉、陳志雄之犯罪
    事證，因而使檢察官得以順利追訴前開共犯簡志偉、陳志雄
    。
二、案經法務部調查局臺北市調查處移送臺灣桃園地方法院檢察
    署檢察官偵查起訴。
    理  由
壹、程序部分
一、刑事訴訟法第一百五十九條第一項雖規定，被告以外之人於
    審判外之言詞或書面陳述，除法律有規定外，不得作為證據
    。惟同法第一百五十九條之五明定：「被告以外之人於審判
    外之陳述，雖不符前四條之規定，而經當事人於審判程序同
    意作為證據，法院審酌該言詞陳述或書面陳述作成時之情況
    ，認為適當者，亦得為證據。」、「當事人、代理人或辯護
    人於法院調查證據時，知有第一百五十九條第一項不得為證
    據之情形，而未於言詞辯論終結前聲明異議者，視為有前項
    之同意。」，其立法理由在於傳聞證據未經當事人之反對詰
    問予以核實，乃排斥其證據能力。惟當事人如放棄對原供述
    人之反對詰問權，於審判程序表示同意該等傳聞證據可作為
    證據，此時，法院除認該傳聞證據欠缺適當性外，自可承認
    其證據能力。又當事人、代理人或辯護人於調查證據時，知
    有刑事訴訟法第一百五十九條第一項不得為證據之情形，卻
    表示「對於證據調查無異議」、「沒有意見」等意思，而未
    於言詞辯論終結前聲明異議者，應視為已有將該等傳聞證據
    採為證據之同意。最高法院九十三年度台上字第三五三三號
    、九十四年度台上字第二九七六號判決亦採同一見解。經查
    ，本案被告盧憲宗、選任辯護人及檢察官於原審及本院準備
    程序期日、審判期日，對本案之全部證據即：證人即共犯王
    志達、趙文龍於法務部調查局臺北市調查處及偵查中經具結
    之證述筆錄，暨「被告之入出境查詢結果」、「王志達、趙
    文龍之旅客入出境紀錄查詢表」、「通訊監察譯文」各乙份
    及「法務部調查局台北市調查處扣押筆錄二份」等證據資料
    ，經依法提示予被告及辯護人辨識並告以要旨，使到庭之被
    告有辯論之機會，被告對前開證據均表示對證據能力不爭執
    ，同意作為證據，而經合法調查，復於審判期日就原審及本
    院一一提示之證據於言詞辯論終結前，均未就所調查之證據
    主張有刑事訴訟法第一百五十九條第一項不得為證據之情形
    ，本院審酌該言詞陳述或書面陳述作成時之情況，認為適當
    者，參照上開說明要旨，上開證據資料，均有證據能力，合
    先敘明。
二、按「詰問權雖係被告基本訴訟防禦權之一種，仍許被告自由
    決定是否捨棄之。」最高法院九十五年度台上字第二二九號
    判決採同一見解。本院為保障被告甲○○對其他共同被告或
    共犯之對質詰問權，審判期日審判長特別詢問檢察官、被告
    及辯護人「對共犯顧耿光、王志達、趙文龍、簡志偉、陳志
    雄要不要詰問？」，被告回答：「不要」，經審判長再詢以
    「是否同意以他們的陳述作為證據？」，被告則答稱「同意
    」（見本院卷第四十六頁反面），是被告既已表明放棄詰問
    其他共犯前揭供述之權利，本件共犯王志達、趙文龍等人上
    開於法務部調查局臺北市調查處及偵查中經具結之陳述，均
    得作為證據。
三、「法務部調查局九十四年七月七日調科壹字第○八○○○九
    六○三號及第000000000號檢驗通知書二紙」，是
    屬於刑事訴訟法第二百零六條之鑑定報告，依刑事訴訟法第
    一百五十九條第一項之除外規定（該條立法理由參照），得
    作為證據。
四、另扣案之第一級毒品海洛因二十七罐，為違禁物品，「ＯＫ
    ＷＡＰ之行動電話手機一具」係供聯絡運輸毒品事宜使用、
    、「黑色手提袋、廠牌為ＲＵＦＡ灰黑色手提袋各一個」及
    「黑色手提行李袋、綠色行李箱各一個」，均為共犯王志達
    、趙文龍用以私藏夾帶運輸毒品之「物證」，均與本案犯罪
    事實有自然之關聯性，經查並無不得作為證據之事由，依法
    自得作為證據。
貳、實體部分
一、前揭犯罪事實，業據被告於法務部調查局臺北市調查處、偵
    查、原審及本院審理時坦承不諱（見九十四年度偵字第一七
    ○九八號卷第三十三至三十四頁、五十一至五十六頁、九十
    五至九十七頁、一○二頁、原審卷第八至十一頁、七十三至
    七十八頁、本院卷第二十七頁反面），並經證人王志達、趙
    文龍於法務部調查局臺北市調查處及偵查中結證屬實（見九
    十四年度偵字第九九四三號卷第四至六頁、二十七至三十頁
    、九十四年度偵字第一七○九八號卷第三十六頁），復有扣
    案之第一級毒品海洛因二十七罐可佐，而該二十七罐海洛因
    經送請鑑定結果，均含第一級第六項毒品海洛因成分（其中
    十三罐合計淨重一九七五．五九公克，空包裝重八五○．九
    二公克；另十四罐合計淨重二○五九．五八公克，空包裝重
    九四三．○六公克），有法務部調查局九十四年七月七日調
    科壹字第○八○○○九六○三號及第000000000號
    檢驗通知書二紙在卷為憑（參九十四年度偵字第九九四三號
    卷第八十二頁至第八十三頁），復有被告之入出境查詢結果
    、王志達、趙文龍之旅客入出境紀錄查詢表、通訊監察譯文
    乙份及法務部調查局台北市調查處扣押筆錄二份在卷足憑（
    見九十四年度偵字第九九四三號卷第十三至十六頁、十九頁
    、三十六頁、三十九至四十二頁、一○四至一○五頁、原審
    卷第十八頁），此外，復有供聯絡運輸毒品事宜用之廠牌為
    ＯＫＷＡＰ之行動電話手機一具、共犯趙文龍用以私藏夾帶
    運輸毒品用之黑色手提袋、廠牌為ＲＵＦＡ灰黑色手提袋各
    一個及共犯王志達用以私藏夾帶運輸毒品用之黑色手提行李
    袋、綠色行李箱各一個另案扣案可佐，足認被告自白與事實
    相符而可採信。
二、至辯護人雖於原審中另辯稱：被告僅負責包裝之工作，無法
    與真正上手聯絡，並無犯意聯絡與行為分擔，只成立幫助犯
    云云，惟按刑法上之幫助犯，固以幫助他人犯罪之意思而參
    與犯罪構成要件以外之行為而成立，惟所謂以幫助他人犯罪
    之意思而參與者，指其參與之原因，僅在助成他人犯罪之實
    現者而言，倘以合同之意思而參加犯罪，即係以自己犯罪之
    意思而參與，縱其所參與者為犯罪構成要件以外之行為，仍
    屬共同正犯，又所謂參與犯罪構成要件以外之行為者，指其
    所參與者非直接構成某種犯罪事實之內容，而僅係助成其犯
    罪事實實現之行為而言，苟已參與構成某種犯罪事實之一部
    ，即屬分擔實施犯罪之行為，雖僅以幫助他人犯罪之意思而
    參與，亦仍屬共同正犯，最高法院著有二十七年上字第一三
    三三號判例可資參照，被告係以共同運輸毒品之犯意參與本
    案之犯行，其所參與之接貨與包裝行為，雖屬運輸毒品構成
    要件以外之行為，依上開判例意旨所載，仍應成立共同正犯
    ，是辯護人此部分之辯解，不足採信。本件事證明確，被告
    犯行洵堪認定，應依法論科。
三、法律適用
  (一)、按海洛因係毒品危害防制條例第二條第二項第一款規定之
      第一級毒品，且屬行政院依懲治走私條例第二條第四項公
      告之「管制物品及其數額」甲項第四款所列之管制進出口
      物品。又懲治走私條例第二條第一項所謂私運管制物品進
      口，係指由國外或自大陸地區私運管制物品，進入臺灣地
      區而言；另按運輸毒品罪祇以所運輸之毒品已實施運送為
      已足，並非以運扺目的地為完成犯罪之要件，換言之，區
      別該罪既遂、未遂之依據，應以已否起運為準，既已起運
      ，構成該罪之輸送行為即已完成，不以達到目的地為既遂
      條件，最高法院九十二年台上字第三○九六號判決亦採相
      同見解。共犯王志達、趙文龍二人自泰國曼谷私運、運輸
      毒品海洛因抵達我國中正機場，雖於通關時，即為警查獲
      ，但其二人既已搭機抵達中正機場，並下機進入我國領域
      內（含上開行李），其等私運管制物品毒品海洛因進口及
      運輸毒品海洛因之行為皆已經完成。核被告甲○○所為，
      係犯毒品危害防制條例第四條第一項之運輸第一級毒品罪
      及懲治走私條例第二條第一項之私運管制物品進口罪。被
      告甲○○及共犯王志達等人所為之持有第一級毒品海洛因
      之低度行為為運輸第一級毒品海洛因之高度行為所吸收，
      均不另論罪。
  (二)、本案係簡志偉、陳志雄、顧耿光所屬之販毒集團許以報酬
      邀約被告甲○○及共犯王志達、趙文龍二人走私毒品海洛
      因入境，在泰國先由簡志偉、陳志雄交代另二名姓名、年
      籍不詳之成年人將第一級毒品海洛因磚交付予被告及顧耿
      光，再由被告及顧耿光負責在泰國將第一級毒品海洛因磚
      攪碎另行包裝後，再由被告及顧耿光交付予共犯王志達、
      趙文龍二人，足見被告甲○○與簡志偉、陳志雄、顧耿光
      、王志達、趙文龍及另二名姓名年籍不詳之成年人間，互
      有犯意聯絡及行為分擔，均為共同正犯。至於九十五年七
      月一日經修正生效施行之刑法第二十八條之原條文內容，
      雖由「二人以上共同實施犯罪之行為者，皆為正犯。」，
      修正更改為「二人以上共同實行犯罪之行為者，皆為正犯
      」。然關於上開共同正犯之條文用語之修正，並不影響本
      件之論罪科刑，不生新舊法比較適用之問題。惟按「行為
      後刑法條文經修正，惟無有利、不利情形（刑法第十五條
      、第二十八條、第三十條之文字修正，第五十五條但書、
      第五十九條實務見解之明文化），應適用裁判時法。」最
      高法院九十五年九月十四日第五次刑事庭臨時庭長會議決
      議在案，是以本件關於共同正犯部分之條文，則引用刑法
      第二十八條。
  (三)、被告所犯前開二罪名，乃以一行為而同時觸犯之，為想像
      競合犯，應依刑法第五十五條之規定，從一重之運輸第一
      級毒品罪處斷。
  (四)、另按「第二條所列刑事案件之被告或犯罪嫌疑人，於偵查
      中供述與該案案情有重要關係之待證事實或其他共犯之犯
      罪事證，因而使檢察官得以追訴該案之其他共犯者，以經
      檢察官事先同意者為限，就其因供述所涉之犯罪，減輕或
      免除其刑」，證人保護法第十四條第一項定有明文。本案
      實係因被告於檢察官偵查中，供述至泰國運輸海洛因返臺
      之共犯簡志偉、陳志雄事證（參見九十四年度偵字第一七
      ○九八號卷第五十頁至第五十六頁），而使檢察官得以追
      訴其他共犯簡志偉、陳志雄，且檢察官亦於訊問筆錄表示
      同意被告有證人保護法第十四條第一項之適用（參見九十
      四年度偵字第一七○九八號卷第三十三頁），是依前揭說
      明，被告所為核與前揭法條之規定相符，並符合證人保護
      法鼓勵證人勇於出面作證，以利犯罪之偵查、審判之立法
      意旨，自應依證人保護法第十四條第一項規定，減輕其刑
      。另修正前刑法第六十五條第二項規定：「無期徒刑減輕
      者，為七年以上有期徒刑。」九十五年七月一日經修正生
      效施行之刑法第六十五條第二項則修正為：「無期徒刑減
      輕者，為二十年以下十五年以上有期徒刑。」比較新舊法
      結果，修正後之法律並無較有利於行為人，依刑法第二條
      第一項前段之規定，仍應適用修正前刑法第六十五條第二
      項之規定減輕其刑。
四、原審以被告甲○○犯行事證明確，予以論罪科刑，固非無見
    ，惟查：
  (一)、按「犯罪事實應依證據認定之，有罪之判決書內並應將認
      定犯罪事實所憑之證據，於理由內記載，此項證據，自係
      指實際確係存在，就該案卷宗不難考見者而言，如判決書
      內所記載之證據，與原卷內容顯不相符，或根本無此證據
      者，即其判決基以認定犯罪之根據實際上並不存在，自屬
      採證違法。」最高法院八十四年度台覆字第二八判決採同
      一見解。經查：遍閱全卷，均查無中正國際機場入出境
      服務站檢查通知單及臺北國稅局稽查組Ｘ光檢查儀注檢行
      李報告表等資料在卷為憑，原判決未察，率而執為認定被
      告犯罪之證據，顯有違誤。
  (二)、又原判決認公訴檢察官對被告具體求處有期徒刑十年，嗣
      經原審審酌後，認公訴檢察官之求刑稍嫌過輕，乃諭知有
      期徒刑十五年之刑，然被告雖有介紹王志達擔任運輸毒品
      之工作，並與犯罪集團之成員至泰國參與接貨、分裝毒品
      之工作，然依被告於原審中所供，伊認識綽號「小顧」之
      顧耿光，顧耿光原係要伊擔任「交通」之人，伊不敢，故
      顧耿光始要伊同去泰國包裝毒品，伊到泰國飯店才看到海
      洛因，共犯陳志雄、簡志偉亦僅與顧耿光聯絡，伊無法與
      其二人聯絡，他們打電話給小顧叫伊等去吃飯，並叫伊等
      去接貨，嗣取得海洛因後，綽號「大雄」之陳志雄來電詢
      問數量，「小顧」顧耿光亦直接回報數量等語（見原審卷
      第九十五頁），可見被告在整個運輸毒品海洛因犯罪中，
      均係受共犯陳志雄、簡志偉、顧耿光等人指揮行事，被動
      執行渠等交付任務，難認其係居於犯罪核心地位，且被告
      因慮及共犯陳志雄、簡志偉委請之辯護人在庭，而不敢於
      檢察官第一次偵訊時供述犯行、指證共犯，嗣於檢察官第
      二次偵訊時，始利用辯護人遲到機會供承犯罪，雖有耗費
      司法資源之情，亦屬情有可原，本院斟酌被告之具體犯罪
      情節、原審檢察官對被告具體求處有期徒刑十年、二審到
      庭執行職務之檢察官就原審檢察官求刑十年亦予尊重等情
      ，認原審求刑部分尚屬過重。原審未察，率認被告居於犯
      罪核心地位，未予審酌被告參與程度，而對被告從重求處
      有期徒刑十五年，尚有未洽。
  (三)、至扣案之安全拉環乙袋，經本院遍閱全卷，均查無證據證
      明，該物係被告或共犯等人係於本件運輸毒品犯罪所用之
      物，且亦無原判決所載「共犯王志達、趙文龍於審理時均
      表示原係用以固封扣案塑膠罐所用」之陳述筆錄在卷可資
      為憑，原判決率而認定該物亦係供共犯王志達、趙文龍運
      輸毒品所用，而依毒品危害防制條例第十九條第一項之規
      定宣告沒收，亦有未合。
五、被告上訴意旨略以：被告已自動陳述犯罪事實，且伊僅有找
    王志達而已，並非核心人物，伊一開始即與警方合作，檢察
    官亦僅求刑十年，原審判決卻判處十五年徒刑，量刑過重為
    由，指摘原判決不當，為有理由，且原判決並有上述可議之
    處，自應由本院將原判決予以撤銷改判。爰審酌被告並無前
    科，素行尚屬良好，雖因經濟不佳，為牟取不法利益，介紹
    他人擔任運輸毒品之工作，本身亦與犯罪集團之成員同至泰
    國參與接貨、分裝毒品之工作，惟其在整個運輸毒品海洛因
    犯罪中，並非重要核心人物，運輸入境之第一級毒品海洛因
    數量甚多、純度甚高，影響人身心健康重大，對社會治安危
    害亦鉅，惟念毒品於流入市面前即遭查獲，對社會尚未造成
    損害，被告並供出集團內之其他成員等一切情狀，及原審公
    訴人對於被告具體求處有期徒刑十年，二審到庭執行職務檢
    察官就原審檢察官求刑十年亦予尊重等情，爰於前開求刑範
    圍內，予以斟酌，量處有期徒刑十年之刑，以示懲儆。
六、按基於共同犯罪行為，應由共犯各負全部責任之理論，從而
    共犯趙文龍私運回臺如附表編號一所示之毒品海洛因及共犯
    王志達夾帶入境如附表編號二所示之毒品海洛因，均屬第一
    級毒品，應依毒品危害防制條例第十八條第一項前段規定，
    宣告沒收銷燬之。又「直接包裹毒品之外包裝袋，難免沾染
    毒品殘渣，而難以析離，事實審法院依其情形，如認係毒品
    而一併諭知沒收之，亦難認於法有違。」最高法院九十四年
    度台上字第六三四六號判決採相同見解；「按法務部調查局
    鑑定毒品時，一般係以傾倒之方式，將包裝袋內之毒品倒出
    與包裝袋分離而稱重，必要時亦會輔以刮杓取出袋內粉末，
    然無論依何種方式分離，包裝袋內均會有極微量毒品殘留。
    原判決附表一所示之海洛因，附表二所示之安非他命，均為
    毒品，其包裝袋若與其內包裝之毒品分離時，仍會有殘留之
    毒品難以析離，原判決將之全部視為毒品，而依毒品危害防
    制條例第十八條第一項前段之規定予以宣告沒收銷燬，並無
    不當。」最高法院九十五年度台上字第三七三九號判決亦採
    同一見解。而「本局鑑驗毒品秤重主要係以傾倒，必要時亦
    會輔以刮杓刮取之方式，儘可能將原送驗包裝袋內毒品與包
    裝袋分離後各別秤重，所得之毒品重量稱為『淨重』，包裝
    袋重量則以『空包裝重』稱之，然無論依上述何種方式分離
    ，原送驗包裝袋內均仍會有微量毒品成分殘留」等語，此亦
    有法務部調查局九十三年十一月十六日調科壹字第○九三六
    二三九六五五○函附卷可參，是本件如附表所示之塑膠罐共
    二十七罐，係用以直接包覆、防止扣案毒品海洛因散逸，其
    與罐內包裝毒品分離時，既有產生殘留毒品無法析離秤重之
    情況，依前揭說明，應併依毒品危害防制條例第十八條第一
    項前段之規定宣告沒收銷燬之。次按毒品危害防制條例第十
    九條第一項關於沒收之規定，係採義務沒收主義。故凡犯同
    條例第四條至第九條、第十二條、第十三條或第十四條第一
    項、第二項之罪者，其供犯罪所用之物或因犯罪所得之財物
    ，且屬犯人所有者，即應依該規定沒收（最高法院九十三年
    度臺上字第一三六○號、第一三六五號判決意旨參照）。本
    件自共犯趙文龍身上所起出之廠牌為ＯＫＷＡＰ之行動電話
    一具，係共犯顧耿光所有，於共犯趙文龍啟程赴泰國前交付
    予共犯趙文龍供聯絡運輸毒品事宜所用之物，而共犯顧耿光
    亦確於共犯趙文龍在泰國之際，撥打上開行動電話與共犯趙
    文龍聯絡交付第一級毒品海洛因乙節，業據被告於原審審理
    中供述甚詳（見原審卷第七十六頁），是該行動電話屬共犯
    顧耿光所有，且係供渠等犯罪所用之物；另扣案之如附表一
    、二所示之黑色手提袋、廠牌為ＲＵＦＡ之灰黑色手提運動
    袋、黑色手提行李袋各一只，為綽號「大雄」之共犯陳志雄
    於曼谷購買所有，供趙文龍、王志達等人運輸毒品使用，而
    綠色行李箱一個，則為共犯趙文龍、王志達等人另行購買所
    有，亦屬供運輸毒品所用之物品等情，均經被告於原審中供
    述明確（見原審卷第七十六頁），上開物品既經扣案，自無
    全部或一部不能沒收之情形，即無庸依同條項之規定另諭知
    如全部或一部不能沒收時，追徵其價額或以其財產抵償之。
    被告此次運輸毒品，被告實際自共犯顧耿光取得五萬元，此
    據被告於原審審理時供述在卷（見原審卷第七十七頁），自
    屬被告因本件運輸第一級毒品犯罪所得之財物，雖未扣案，
    惟揆諸前揭說明，爰依同條例第十九條第一項規定宣告沒收
    ，如全部或一部能沒收時，以其財產抵償之。又被告雖於原
    審審理中自承運輸第一級毒品海洛因成功後可再分得十五萬
    元之報酬（見原審卷第七十七頁），惟被告尚未實際取得該
    等報酬，自無庸對之宣告沒收。至於共犯顧耿光提供予被告
    之臺灣與泰國間之來回機票，係屬其等進行本案運輸毒品犯
    罪之必要交通支出，非供其等運輸毒品犯罪之用，亦非屬被
    告運輸毒品所得之對價，且扣案之安全拉環乙袋，亦查無證
    據證明係被告或共犯等人於本件運輸毒品犯罪所用之物，難
    認與其等本案運輸毒品犯罪有直接關聯性，尚不得依毒品危
    害防制條例第十九條第一項規定宣告沒收，併此敘明。
據上論斷，應依刑事訴訟法第三百六十九條第一項前段、第三百
六十四條、第二百九十九條第一項前段，毒品危害防制條例第四
條第一項、第十八條第一項前段、第十九條第一項，懲治走私條
例第二條第一項、第十一條，證人保護法第十四第一項，刑法第
二條第一項、第十一條、第二十八條、第五十五條，判決如主文
。
本案經檢察官黃東焄到庭執行職務。
中    華    民    國      95    年    10    月   18   日
                  刑事第一庭  審判長法  官  蔡  長  溪
                                    法  官  陳  祐  治
                                    法  官  林  俊  益
以上正本證明與原本無異。
如不服本判決，應於收受送達後十日內向本院提出上訴書狀，其
未敘述上訴之理由者並得於提起上訴後十日內向本院補提理由書
。
                                    書記官  廖  月  女
中    華    民    國    95    年    10    月    19    日
附表
┌──┬─────┬─────────┬──────┬───────┐
│    │          │所攜第一級毒品海洛│包裝第一級毒│              │
│標號│ 攜 帶 人 │因之重量、純度等  │品洛因之物品│  其他扣案物  │
├──┼─────┼─────────┼──────┼───────┤
│    │          │淨重一千九百七十五│外包裝為Nutr│黑色手提袋一個│
│一  │ 趙 文 龍 │點五九公克，空包裝│imate Fiber │、廠牌為RUFA之│
│    │          │重八百五十點九二公│之塑膠罐四罐│灰黑色手提運動│
│    │          │克，純度為百分八十│            │袋一個及廠牌為│
│    │          │二點二三，純質淨重│外包裝為Medi│OKWAP之行動電 │
│    │          │一千六百二十四點五│crafts Fish │話一具        │
│    │          │三公克            │OIL之塑罐五 │              │
│    │          │                  │罐          │              │
│    │          │                  │            │              │
│    │          │                  │外包裝為Extr│              │
│    │          │                  │a Plus Pearl│              │
│    │          │                  │CREAM之塑罐 │              │
│    │          │                  │四罐        │              │
├──┼─────┼─────────┼──────┼───────┤
│    │          │淨重二千○五十九點│外包裝為Nutr│黑色手提行李袋│
│二  │ 王 志 達 │五八公克，空包裝重│imate Fiber │一個、綠色行李│
│    │          │九百四十三點０六公│之塑膠罐五罐│箱一個        │
│    │          │克，純度為百分八十│            │              │
│    │          │一點四七，純質淨重│外包裝為Medi│              │
│    │          │一千六百七十七點九│crafts Fish │              │
│    │          │四公克            │OIL之塑罐四 │              │
│    │          │                  │罐          │              │
│    │          │                  │            │              │
│    │          │                  │外包裝為Extr│              │
│    │          │                  │a Plus Pearl│              │
│    │          │                  │CREAM之塑罐 │              │
│    │          │                  │五罐        │              │
└──┴─────┴─────────┴──────┴───────┘
附錄：本案論罪科刑法條全文
毒品危害防制條例第4條
製造、運輸、販賣第一級毒品者，處死刑或無期徒刑；處無期徒
刑者，得併科新臺幣 1 千萬元以下罰金。
製造、運輸、販賣第二級毒品者，處無期徒刑或 7 年以上有期徒
刑，得併科新臺幣 7 百萬元以下罰金。
製造、運輸、販賣第三級毒品者，處 5 年以上有期徒刑，得併科
新臺幣 5 百萬元以下罰金。
製造、運輸、販賣第四級毒品者，處 3 年以上 10 年以下有期徒
刑，得併科新臺幣 3 百萬元以下罰金。
製造、運輸、販賣專供製造或施用毒品之器具者，處 1 年以上 7
年以下有期徒刑，得併科新臺幣 1 百萬元以下罰金。
前五項之未遂犯罰之。
懲治走私條例第2條
私運管制物品進口、出口逾公告數額者，處 7 年以下有期徒刑，
得併科新臺幣 3 百萬元以下罰金。
前項之未遂犯罰之。
第 1 項所稱管制物品及其數額，由行政院公告之。


司法院資訊處製作；財團法人民間司法改革基金會備份。
